臺灣臺中地方法院刑事判決　　　　　　　 96年度訴字第188號
公　訴　人　臺灣臺中地方法院檢察署檢察官
被　　　告　甲○○
上列被告因違反毒品危害防制條例案件，經公訴人提起公訴（九
十五年度毒偵字第四六五三號），被告於準備程序中就被訴事實
為有罪之陳述，經告以簡式審判之旨，並聽取意見後，合議庭裁
定由受命法官獨任進行簡式審判程序，本院判決如下：
    主 　 文
甲○○施用第一級毒品，累犯，處有期徒刑玖月。扣案之第一級
毒品海洛因壹包（淨重零點零柒公克，包裝重零點壹玖公克）沒
收銷燬之。
　　犯罪事實
一、甲○○前於民國九十年間因施用毒品案件，經本院裁定送臺
    灣臺中看守所附設勒戒處所觀察、勒戒後，認無繼續施用毒
    品之傾向，於同年八月十六日執行完畢釋放出所；又於九十
    一年間，因施用第一級毒品案件，經送強制戒治，並由臺灣
    臺中地方法院檢察署檢察官提起公訴，經本院判處有期徒刑
    八月，於同年十一月四日確定，其入所執行強制戒治部分，
    因毒品危害防制條例於九十三年一月九日修正而出所，並於
    同日入監執行刑罰部分，嗣於九十三年九月八日執行完畢。
    其猶不知戒惕、悔改，於前案執行完畢釋放後五年內，竟基
    於施用第一級毒品之犯意，於九十五年九月十九日下午三時
    許，在臺中縣霧峰鄉○○村○○路三一七號家中，以將海洛
    因羼水稀釋後置入針筒再注射靜脈之方式，施用第一級毒品
    海洛因一次，後於同年月二十日下午五時五十分許，在臺中
    縣大里市○○街與向學一路口因行跡可疑為警方盤查查獲，
    並扣得供甲○○施用之第一級毒品海洛因一包（淨重零點零
    七公克，包裝重零點一九公克）。
二、案經臺中縣警察局霧峰分局報請臺灣臺中地方法院檢察署檢
    察官偵查起訴。
    理 　 由
一、被告甲○○對其有於上揭時、地施用第一級毒品海洛因之事
    實，業於警訊時、偵查中及本院審理時供認不諱，並有供其
    施用之白色粉末一包扣案可資佐證。被告經警方查獲後，其
    尿液經送請中山醫學大學附設醫院檢驗科藥物檢測中心檢驗
    之結果，驗有嗎啡、可待因之陽性反應，有該中心出具之確
    認檢驗結果報告）一紙存卷可證，而海洛因施用入人體後水
    解還原成嗎啡，再循嗎啡之代謝方式排出體外，已據行政院
    衛生署藥物食品檢驗局（八一）藥檢壹字第００六四三一號
    函說明綦詳。又扣案之白色粉末一包經送請法務部調查局檢
    驗結果，含有第一級毒品海洛因成分，合計淨重零點零七公
    克，包裝重零點一九公克等情，亦有該局九十五年十月二十
    日調科壹字第０９５２３０２５９２０號通知書一份存卷可
    稽。綜上，被告自白與事實相符，其施用第一級毒品海洛因
    之犯行事證明確，洵堪認定。
二、按最高法院九十五年度第七次刑事庭會議決定：「一、施用
    第一、二級毒品為犯罪行為，毒品危害防制條例第十條定有
    處罰明文。故施用第一、二級毒品者，依前揭規定本應科以
    刑罰。惟基於刑事政策，對合於一定條件之施用者，則依同
    條例第二十條、第二十三條之規定，施以觀察、勒戒及強制
    戒治之保安處分。二、毒品危害防制條例於民國九十二年七
    月九日修正公佈，自九十三年一月九日施行，其中第二十條
    、第二十三條將施用毒品之刑事處遇程式，區分為『初犯』
    及『五年內再犯』、『五年後再犯』。依其立法理由之說明
    ：『初犯』，經觀察、勒戒或強制戒治後，應為不起訴處分
    或不付審理之裁定；經觀察、勒戒或強制戒治執行完畢釋放
    後，『五年內再犯』者，因其再犯率甚高，原實施之觀察、
    勒戒及強制戒治既已無法收其實效，爰依法追訴或裁定交付
    審理。至於經觀察、勒戒或強制戒治執行完畢釋放後，『五
    年後再犯』者，前所實施之觀察、勒戒或強制戒治已足以遮
    斷其施用毒品之毒癮，為期自新及協助其斷除毒癮，仍適用
    『初犯』規定，先經觀察、勒戒或強制戒治之程式。從而依
    修正後之規定，僅限於『初犯』及『五年後再犯』二種情形
    ，始應先經觀察、勒戒或強制戒治程式。倘被告於五年內已
    再犯，經依法追訴處罰，縱其第三次（或第三次以上）再度
    施用毒品之時間，在初犯經觀察、勒戒或強制戒治執行完畢
    釋放五年以後，已不合於『五年後再犯』之規定，且因已於
    『五年內再犯』，顯見其再犯率甚高，原實施觀察、勒戒或
    強制戒治，已無法收其實效，即應依該條例第十條處罰。」
    。本案被告前於九十年間因施用毒品案件，經本院裁定送臺
    灣臺中看守所附設勒戒處所觀察、勒戒後，認無繼續施用毒
    品之傾向，於同年八月十六日執行完畢釋放出所；又於九十
    一年間，因施用第一級毒品案件，經送強制戒治，並由臺灣
    臺中地方法院檢察署檢察官提起公訴，經本院判處有期徒刑
    八月，於同年十一月四日確定，其入所執行強制戒治部分，
    因毒品危害防制條例於九十三年一月九日修正而出所，並於
    同日入監執行刑罰部分，嗣於九十三年九月八日執行完畢之
    事實，此有臺灣高等法院被告前案紀錄表、刑案查註紀錄表
    各一份附卷可考，被告於上開觀察勒戒後，既曾於五年內再
    犯毒品危害防制條例第十條之罪，並經判刑確定，本次被告
    犯毒品危害防制條例第十條之罪，依上開最高法院決定意旨
    ，認被告再犯率甚高，原實施觀察、勒戒或強制戒治，已無
    法收其實效，自非屬毒品危害防制條例第二十條第三項所定
    「五年後再犯」之情形，而應依法追訴。
三、核被告所為，係犯毒品危害防制條例第十條第一項之施用第
    一級毒品罪。被告施用毒品前之持有毒品行為，本應以持有
    論，惟持有後進而施用，其持有之低度行為應被施用之高度
    行為所吸收，故不再另論其持有毒品罪。被告前曾於九十一
    年間，因施用第一級毒品案件，經提起公訴，本院判處有期
    徒刑八月，於同年十一月四日確定，入監執行後，於九十三
    年九月八日執行完畢之事實，有臺灣高等法院被告前案紀錄
    表、刑案資料查註紀錄表各一份附卷可稽，其於五年以內再
    故意犯本件有期徒刑以上之罪，應依刑法第四十七條第一項
    ，論以累犯，並加重其刑。爰審酌被告施用第一級毒品，經
    觀察、勒戒及強制戒治後，仍不知戒惕，一再施用，無視於
    毒品對於自身健康之戕害及國家對於杜絕毒品犯罪之禁令，
    不知戒除惡習，惡性非輕，然念及坦承犯行，態度良好，其
    施用毒品並無危害他人，被告犯罪手段尚屬平和，所生損害
    尚非鉅大，且被告於犯後於本院審理時坦承犯行，尚見悔意
    之犯罪後態度，暨施用毒品者均有相當程度之成癮性及心理
    依賴，其犯罪心態與一般刑事犯罪之本質並不相同，應側重
    適當之醫學治療及心理矯治為宜等一切情狀，量處如主文所
    示之刑，以資懲儆。扣案之第一級毒品海洛因一包（淨重零
    點零七公克，包裝重零點一九公克），為供被告施用之毒品
    ，又上開毒品之包裝一個，因有第一級毒品海洛因殘留而無
    法析離，應整體視為毒品，應依毒品危害防制條例第十八條
    第一項宣告沒收銷燬之。
據上論斷，應依刑事訴訟法第二百七十三條之一第一項、第二百
九十九條第一項前段，毒品危害防制條例第十條第一項、第十八
條第一項前段，刑法第十一條、第四十七條第一項，判決如主文
。
本案經檢察官乙○○到庭執行職務
中　　華　　民　　國　　96　　年　　2 　　月　　6 　　日
                  刑事第十五庭  法　官　楊真明
以上正本證明與原本無異。
如不服本判決，應於送達後十日內向本院提出上訴狀（須附繕本
），上訴於臺灣高等法院臺中分院。
                                書記官　呂苗澂
中　　華　　民　　國　　96　　年　　2 　　月　　6 　　日
附錄本判決論罪科刑法條
毒品危害防制條例第十條：
　施用第一級毒品者，處六月以上五年以下有期徒刑。
　施用第二級毒品者，處三年以下有期徒刑。
